臺灣臺北地方法院刑事判決　　　　　　　　　　　　　九十年度易字第一二七八號
　　公　訴　人　臺灣臺北地方法院檢察署檢察官
　　被　　　告　戊○○
　　選任辯護人　詹聰哲
　　被　　　告　丙○○
　　共　　　同
　　選任辯護人　姚念林律師
　　被　　　告　乙○○
　　選任辯護人　林宏信律師
右列被告因背信案件，經檢察官提起公訴（八十九年度偵字第二一一七七號、九十年
度偵字第一八一七號），本院判決如左：
    主      文
戊○○、丙○○共同為他人處理事務，意圖為自己不法之利益，而為違背其任務之行
為，致生損害於本人之財產，各處有期徒刑壹年貳月。
乙○○共同為他人處理事務，意圖為第三人不法之利益，而為違背其任務之行為，致
生損害於本人之財產，處有期徒刑陸月，如易科罰金，以佰元折算壹日。
    事      實
一、戊○○、丙○○分別擔任設於台北市○○路○段一三○號全球通綜合電訊股份有
    限公司（下稱全球通公司）之總經理及管理處長職務，均為為公司處理事務之人
    ；乙○○則係設於台北縣三重市○○路○段六十四號山鼎建設有限公司（下稱山
    鼎公司）之實際負責人，緣因戊○○於民國八十九年間受公司之委託代公司覓購
    合適之辦公處所，遂透過設於台北市○○區○○路三段一一九號一樓惠眾房屋仲
    介有限公司（下稱惠眾公司）之職員丁○○、庚○○之介紹與山鼎公司乙○○接
    洽，詎戊○○、丙○○竟共萌意圖為自己不法利益之犯意連絡，明知渠二人向公
    司推薦購買之山鼎公司所有位於台北市○○區○○路五小段八二地號「比爾蓋茲
    廠辦大樓」Ｂ棟第二層，價值僅約新台幣（下同）七千九百七十五萬元，竟違背
    其任務由戊○○向公司表示已談妥買賣價金為新台幣（下同）八千五百萬元，而
    乙○○明知戊○○二人欲意收取回扣唯為順利出售前開房地，遂基於共同犯意之
    連絡，謀議對外虛以八千五百萬元之價格出售上開建物，待簽約後，始再由乙○○支付回扣五百二十五萬元供其二人朋分，嗣於八十九年六月十七日戊○○、丙○○依議持不動產買賣契約書，交由公司負責人甲○○簽訂，嗣乙○○見買賣契
    約書生效後，於八十九年七月十七日指示不知情之員工己○○至台北縣三重市華
    南商業銀行三重分行提領現金五百二十五萬元，當場在該銀行之停車場上交付予
    丙○○收執，致生損害於全球通公司多給價金五百二十五萬元。嗣因惠眾公司向
    全球通公司索取仲介費而得知上情。
二、案經全球通公司告訴台灣台北地方法院檢察署檢察官偵查起訴。
    理      由
一、訊據被告三人雖均坦承有本件買賣事實，惟均矢口否認有何不法犯行，戊○○辯
    稱：告訴人公司於購入系爭房屋之後，一個月內亦以同價轉讓予陳春茂，並未受
    有損害，實際上本件買賣亦無回扣情事，證人己○○之證言前後不一，可信度甚
    低，伊未與其他被告有犯意聯絡，亦未與其朋友分回扣云云。被告丙○○則辯稱
    ：本案純屬民事糾葛，告訴人甲○○確實欠丙○○八百三十萬元，之前回償還三
    百萬元，尚欠五百三十萬元，經伊向告訴人清償，告訴人甲○○與乙○○連絡後
    ，乙○○同意將全球通公司原支付本件最後一期自備款五百二十五萬元之支票，
    由己○○於八十九年七月十七日領出先返還與伊，此五百二十五萬元非回扣，亦
    非任何仲介報酬云云。被告乙○○辯稱：本件房屋告訴人公司購後不久即以原價
    賣出，並無損失，五百二十五萬元如係回扣，只須填寫一張取款憑條領取即可，
    豈有填寫二張取款憑條（一張三百萬元、一張二百二十五萬元）去提領之必要，
    該五百二十五萬元確為甲○○返還丙○○之款項，非回扣，證人己○○於偵查中
    對於簽約時是否有談回扣之事，先則答稱：「隱隱約約有談過」，繼又答稱：「
    要簽約，我打完合約就離開，不知道他們談話實際內容」前後矛盾，不得採為不
    利於被告認定之依據，另證人丁○○、庚○○之證詞，均為矛盾不實等語。
二、惟查證人即仲介本件房屋買賣之惠眾公司職員丁○○、庚○○均到庭結證，丁○○證稱：簽約當天有聽到有筆五百二十五萬元的款項，會計科目不知要怎麼處理
    ，他們說等到最後一張支票（即五百二十五萬元支票）兌現時，買方要再領回全
    球通公司，事關該公司上市、上櫃；後來我們因催討服務費（仲介費）而去找甲○○，他知道有關五百二十五萬元的事時，非常驚訝而氣憤，表示要查清楚等語
    ；庚○○亦證稱：簽約時有聽到買賣雙方在談五百二十五萬元部分，是為了公司
    上市上櫃之事等語，證人丁○○、庚○○所證均為其等親自聞見之事實，無誤認
    之虞，而其等二人對其等所證之部分又無何利害關係，亦無偏頗或誣攀之虞，其
    等之證言均可採信，足見本件房屋買賣簽約時，雙方已談及五百二十五萬元日後
    如何由買方領回之事，顯非如被告等所辯該五百二十五萬元係簽約後告訴人公司
    始向賣方乙○○恰商取回，用以先清償尚欠丙○○五百三十萬元之款項。又告訴
    人公司雖欠丙○○八百三十萬元，告訴人先開告訴人公司之支票清償三百萬元，
    剩餘五百三十萬元嗣亦開足告訴人公司之支票交丙○○兌領，除最後一張約二、
    三百萬元是由戊○○幫丙○○兌領外（所謂幫丙○○兌領，實則疑係瓜分該五百
    二十五萬元，如後述），餘均由丙○○親自到三重市農民銀行提兌等情，已據丙○○於本院九十年度聲羈字第一號九十年一月三日訊問筆錄中供明（該筆錄中五
    百三十萬元部分誤載為五百萬元），而五百二十五萬元係由己○○受乙○○之囑
    咐至銀行提領現款親自交給丙○○，已據己○○及丙○○供明在卷，亦見五百二
    十五萬元與告訴人公司清償丙○○五百二十五萬元債務無關。
二、再查證五百二十五萬元嗣由丙○○領回之事，為告訴人甲○○所不知，此由前述
    丁○○證稱甲○○知悉五百二十五萬元被丙○○領走之事時，表情驚訝憤怒等情
    ，甲○○嗣並提起告訴，指訴不移，而乙○○對於何以支付五百二十五萬元給丙○○一事，本院隔離訊問下，乙○○稱：丙○○到伊辦公司向伊借款五百二十五
    萬元，己○○在場，丙○○先以其名義出具借據，伊再要己○○陪丙○○去領錢
    ，己○○錢交給丙○○後，有到伊辦公室向伊說明云云，惟己○○供稱：乙○○叫我去領那五百二十五萬元，並給我丙○○的電話，我以電話和丙○○約在銀
    行，我領到錢後，在銀行樓下停車場將錢交給丙○○，回公司後我打電話向老闆
    乙○○說把錢交給丙○○等語（以上見本院九十一年四月三十日筆錄），其證言
    與乙○○所供諸多不合，惟乙○○所供亦與丙○○所供不合，且己○○與本件無
    何利害關係，應以其證言為可信，足見被告乙○○所供該五百二十五萬元係丙○○向伊所借之款項並不實在。再徵之證人己○○於偵查中先則否認有回扣情事，
    惟當公訴人提出甲○○、己○○、丁○○、庚○○、彭坤村對話之錄音譯文（附
    於八十九年度偵字第二一一七七號偵查卷第十九頁、第二十頁）時始改稱確實有
    回扣這件事，只是不知金額多少；於審判中己○○對於何以於偵查中一再肯定陳
    述有回扣，沈默不語，不能為合理之說明，其雖以第一次上法庭很緊張而為如偵
    查中之陳述，實則確實不知是否有回扣云云，惟證人己○○如果真第一次上法庭
    很緊張，何以竟敢欺騙檢察官，直至檢察官提出前揭錄音譯文，其才改口明確指
    陳確有回扣情事，即使於審判中，其亦肯定該錄音譯文為真正，並證稱契約書上
    之價金與實際價金確是有價差。既有價差，顯有回扣，該五百二十五萬元既非丙○○向乙○○所借之款，亦非全球通公司償還丙○○之款，被告等又均無法合理
    說明該五百二十五萬元是何款項，顯係本件買賣之回扣款，該回扣款雖係丙○○
    出面收取，惟本件買賣之全程均係丙○○及戊○○二人代表全球通公司與乙○○
    進行，該回扣款丙○○何能獨得，應係與戊○○瓜分無疑。該回扣款如非為丙○○、戊○○收取，全球通公司即能少付該部分之價金，顯有損害於全球通公司，
    被告等所辯，均屬卸責之詞，均不足採信，本件被告等犯行事證明確，洵堪認定
    。
三、核被告戊○○、丙○○所為，其等受全球通公司之所託，而處理購買不動產事務
    ，竟意圖為自己之利益，收取回扣而違背其任務之行為，致生損害於全球通公司
    之財產，核其二人所為係犯刑法第三百四十二條第一項之背信罪；被告乙○○雖
    未受全球通公司之委託處理事務，惟其與被告戊○○、丙○○二人有犯意之聯絡
    及行為分擔，若非乙○○為被告戊○○、丙○○二人之利益全力配合，，被告戊○○、丙○○二人無法進行本件犯行，依刑法第三十一條第一項之規定，被告等
    三人均為共同正犯，被告乙○○亦犯刑法第三百四十二條第一項之罪，爰審酌被
    告戊○○、丙○○犯罪所得高達五百二十五萬元，且犯後毫無悔意，百般飾詞卸
    責，態度欠佳；乙○○於本件犯罪並無所得，情節較輕，惟其犯罪後態度亦欠佳
    等情，並參酌被告等其餘犯罪之動機、目的、手段、品行、智識程度、所生危害
    及犯罪後之態度等一切情狀，分別量處如主文所示之刑。乙○○部分並依其行為
    後修正且對其有利之刑法第四十一條第一項前段，諭知易科罰金之折算標準。
據上論斷，應依刑事訴訟法第二百九十九條第一項前段、刑法第二條第一項前段、第
二十八條、第三十一條第一項、第三百四十二條第一項、第四十一條第一項前段、罰
金罰鍰提高標準條例第一條前段、第二條前段判決如主文。
本案經檢察官侯少卿到庭執行職務。
中      華      民      國      九十一      年     五     月    十四    日
              臺灣臺北地方法院刑事第五庭
                                        法    官  劉  亭  柏
右正本證明與原本無異。
如不服本判決，應於判決送達後十日內，向本院提出上訴狀。
                                        書 記 官  羅  欣  宜
中      華      民      國      九十一      年     五     月     廿     日
附錄本案論罪科刑所依據之法條全文：
刑法第三百四十二條
一為他人處理事務，意圖為自己或第三人不法之利益，或損害本人之利益，而為違背
  其任務之行為，致生損害於本人之財產或其他利益者，處五年以下有期徒刑、拘役
  或科或併科一千元以下罰金。
二前項之未遂犯，罰之。
